ACORDAO-COMPLETO-2422520

ACÓRDÃO DE RELAÇÃO

ACÓRDÃO DE RELAÇÃO 8351/2020 ATA 27/2020 - SEGUNDA CÂMARA

Acórdão 8351/2020-TCU-Segunda Câmara
Os Ministros do Tribunal de Contas da União, com fundamento nos arts. 1º, inciso I; 16,  incisos I e II; 17, 18 e 23, incisos I e II, da Lei nº 8.443/92, c/c os arts. 1º, inciso I; 17, inciso I; 143, inciso I;  207, 208 e 214, incisos I e II do Regimento Interno/TCU, ACORDAM em julgar as contas abaixo relacionadas regulares e regulares com ressalva, dar quitação aos responsáveis e fazer as (determinações/recomendações) a seguir, conforme os pareceres emitidos nos autos pela Secretaria e pelo Ministério Público junto a este Tribunal, e informar aos interessados que o presente Acórdão pode ser acessado por meio do endereço eletrônico www.tcu.gov.br/acordaos.
1. Processo TC-Processo 016.035/2009-0 (TOMADA DE CONTAS - Exercício: 2008) 
1.1. Apensos: Processo 013.078/2009-4 (REPRESENTAÇÃO) 
1.2. Responsáveis: Ana Clecia Silva Gonçalves de França (XXX.775.944-XX) ; Antonio Bacelar Ferreira (XXX.615.653-XX) ; Benedito Adalberto Brunca (XXX.420.648-XX) ; Dedilson Nunes da Silva (XXX.464.455-XX) ; Erivaldo de Oliveira Barbosa (XXX.729.031-XX) ; Guilherme Fernando Scandelai (XXX.404.358-XX) ; João Vieira Filho (XXX.681.398-XX) ; Marco Antonio de Oliveira (XXX.863.418-XX) ; Omar Ney Nogueira Morais (XXX.863.123-XX) ; Sueli Aparecida Carvalho Romero (XXX.076.148-XX) ; Valdir Moysés Simão (XXX.728.738-XX) ; Vania Maria Lopes Venancio (XXX.748.323-XX) ; Walter Shigueru Emura (XXX.114.828-XX) 
1.3. Órgão/Entidade: Instituto Nacional do Seguro Social
1.4. Relator: Ministro Raimundo Carreiro
1.5. Representante do Ministério Público: Procurador Júlio Marcelo de Oliveira
1.6. Unidade Técnica: Secretaria de Controle Externo da Gestão Tributária, da Previdência e Assistência Social (SecexPrevi) .
1.7. Representação legal: não há.
1.8. julgar regulares as contas dos responsáveis Valdir Moysés Simão (CPF XXX.728.738-XX) , Áurea Viana Luniere de Azevedo (CPF XXX.953.471-XX) , Hailton Luiz da Silva (CPF XXX.823.534-XX) ; Luís Henrique Fanan (CPF XXX.410.858-XX) e Walter Shigueru Emura (CPF XXX.114.828-XX) , dando-lhes quitação plena, com fundamento nos arts. 1º, inciso I, 16, inciso I, 17 e 23, inciso I, da Lei 8.443/1992 c/c os arts. 1º, inciso I, 207 e 214, inciso I, do Regimento Interno;
1.9. julgar regulares com as ressalvas abaixo, as contas dos responsáveis Marco Antônio de Oliveira (CPF XXX.863.418-XX) , Benedito Adalberto Brunca (CPF XXX.420.648-XX) , Guilherme Fernando Scandelai (CPF XXX.404.358-XX) , Evandro Diniz Cotta (CPF XXX.959.256-XX) , Dedílson Nunes da Silva (CPF XXX.464.455-XX) , Antonio Bacelar Ferreira (CPF XXX.615.653-XX) , Omar Ney Nogueira Morais (CPF XXX.863.123-XX) , dando-lhes quitação, com fundamento nos arts. 1º, inciso I, 16, inciso II, 18 e 23, inciso II, da Lei 8.443/1992, c/c os arts. 1º, inciso I, 208 e 214, inciso II, do Regimento Interno;
1.9.1.Marco Antônio de Oliveira  (CPF XXX.863.418-XX) , ex-Presidente do INSS, em razão falta de atuação junto ao Ministério da Previdência Social a fim de agilizar a assinatura dos instrumentos pertinentes com regimes próprios de previdência social (regime de origem) , com vistas a efetivar o processo de compensação previdenciária (item 1.1.2.2 do Relatório de Auditoria/SFCI nº 224735 e item V.6.1. da instrução da Unidade Técnica) ;
1.9.2.Benedito Adalberto Brunca (CPF XXX.420.648-XX) , em razão das seguintes ocorrências:
1.9. 2.1) pouca efetividade na mitigação de riscos de fraudes na concessão e manutenção de benefícios previdenciários, em referência tanto ao aspecto procedimental quanto à base de dados dos sistemas envolvidos (itens 1.1.1.3, 1.1.1.5 e 1.1.1.6 do Relatório de Auditoria/SFCI nº 224735 e itens III.2.1, III.2.2., V.2., V.4, V.5 da instrução da Unidade Técnica) ;
1.9. 2.2) falta de medidas tempestivas para averiguar a regularidade dos benefícios com indícios de erro ou fraude detectados pelo órgão de controle interno (item 1.1.1.4 do Relatório de Auditoria/SFCI nº 224735 e item V.3. da instrução da Unidade Técnica) ;
1.9. 2.3) falta de atuação junto ao Ministério da Previdência Social a fim de agilizar a assinatura dos instrumentos pertinentes com regimes próprios de previdência social (regime de origem) , com vistas a efetivar o processo de compensação previdenciária (item 1.1.2.2 do Relatório de Auditoria/SFCI nº 224735 e item 6.4.6.1 da instrução da Unidade Técnica) ; e
1.9.2.4) compensações previdenciárias com outros regimes instituidores em desconformidade com o disposto nos artigos 6º da Lei nº 9.796/99 e 16 do Decreto nº 3.112/99 (item 1.1.2.3 do Relatório de Auditoria/SFCI nº 224735 e item V.6.2. da instrução da Unidade Técnica) .
1.9.3. Guilherme Fernando Scandelai (CPF XXX.404.358-XX) , em razão das seguintes ocorrências:
1.9.3.1) falhas em procedimentos licitatórios e na celebração e execução dos contratos relativos a obras de engenharia, em especial aqueles concernentes à Ação 5509 - Reformulação das Agências da Previdência Social (item 3.1.1.1 do Relatório de Auditoria/SFCI nº 224735 e item V.7. da instrução da Unidade Técnica) ;
1.9.3.2) intempestividade na adoção de medidas referentes à instauração de tomada de contas especial (item 5.1.1.2 do Relatório de Auditoria/SFCI nº 224735) ; e
1.9.3.3) falha na manutenção do cadastro de responsáveis da Autarquia, mantido no Siafi (item V da instrução da Unidade Técnica) ;
1.9.3.4) realização de despesa sem crédito orçamentário, em desacordo com o art. 167, II, da Constituição Federal de 1988, o art. 16, §1º, I, da Lei Complementar 101/2000 e o art. 59 da Lei 4.320/1964, item 104 da instrução;
1.9.3.5) realização de despesa sem prévio empenho, contrariando o art. 60 da Lei 4.320/1964, item 104 da instrução;
1.9.4. Evandro Diniz Cotta (CPF XXX.959.256-XX) , em razão das seguintes ocorrências:
1.9.4.1) falhas nos critérios de estabelecimento de prioridades na escolha das Agências de Previdência Social a serem reformadas e ausência de ações para medir a melhoria da qualidade dos serviços após essas reformas (item 3.1.1.1 do Relatório de Auditoria/SFCI nº 224735 e item V.7. da instrução da Unidade Técnica) ; e
1.9.4.2) deficiência na qualidade dos serviços prestados aos usuários do INSS, em decorrência do descumprimento da jornada de trabalho por parte dos servidores (item 6.1.1.2 do Relatório de Auditoria/SFCI nº 224735 e item V.9. da instrução da Unidade Técnica) .
1.9.4. Dedílson Nunes da Silva (CPF XXX.464.455-XX) , em razão das seguintes ocorrências:
1.9.4.1) falta de mecanismos de controle que possam identificar possíveis indícios de acúmulo indevido de cargos ou empregos, principalmente em relação aos servidores ocupantes da carreira de médico-perito (item 6.1.1.1 do Relatório de Auditoria/SFCI nº 224735 e item V.8 da instrução da Unidade Técnica) ;
1.9.4.2) falta de sistemática de controle mais eficaz sobre o cumprimento da jornada de trabalho por parte dos servidores (item 6.1.1.2 do Relatório de Auditoria/SFCI nº 224735 e item V.9 da instrução da Unidade Técnica) .
1.9.5. Antonio Bacelar Ferreira (CPF XXX.615.653-XX) ; em razão das seguintes ocorrências: 
1.9.5.1) realização de despesa sem crédito orçamentário, em desacordo com o art. 167, II, da Constituição Federal de 1988, o art. 16, §1º, I, da Lei Complementar 101/2000 e o art. 59 da Lei 4.320/1964, item 102 da instrução da Unidade Técnica;
1.9.5.2) realização de despesa sem prévio empenho, contrariando o art. 60 da Lei 4.320/1964, item 102 da instrução da Unidade Técnica;
1.9.6. Omar Ney Nogueira Morais (CPF XXX.863.123-XX) , em razão das seguintes ocorrências:
1.9.6.1) realização de despesa sem crédito orçamentário, em desacordo com o art. 167, II, da Constituição Federal de 1988, o art. 16, §1º, I, da Lei Complementar 101/2000 e o art. 59 da Lei 4.320/1964, item 105 da instrução da Unidade Técnica;
1.9.6.2) omissão no dever de apuração de irregularidades e falta de transparência na gestão contábil do FRGPS, item 105 da instrução da Unidade Técnica
1.10 encaminhar o presente acórdão ao Instituto Nacional do Seguro Social, destacando que o relatório e o voto que fundamentam a deliberação ora encaminhada podem ser acessados por meio do endereço eletrônico www.tcu.gov.br/acordaos e que, caso tenham interesse, o Tribunal pode encaminhar-lhes cópia desses documentos sem quaisquer custos para V. Sas.; e
1.11. arquivar o presente processo, após adoção das providências, com fundamento no art. 169, inciso III, do RI/TCU.

Segunda Câmara

Instituto Nacional do Seguro Social

Ana Clecia Silva Gonçalves de França (XXX.775.944-XX); Antonio Bacelar Ferreira (XXX.615.653-XX); Benedito Adalberto Brunca (XXX.420.648-XX); Dedilson Nunes da Silva (XXX.464.455-XX); Erivaldo de Oliveira Barbosa (XXX.729.031-XX); Guilherme Fernando Scandelai (XXX.404.358-XX); João Vieira Filho (XXX.681.398-XX); Marco Antonio de Oliveira (XXX.863.418-XX); Omar Ney Nogueira Morais (XXX.863.123-XX); Sueli Aparecida Carvalho Romero (XXX.076.148-XX); Valdir Moysés Simão (XXX.728.738-XX); Vania Maria Lopes Venancio (XXX.748.323-XX); Walter Shigueru Emura (XXX.114.828-XX)

RAIMUNDO CARREIRO

não há.

Procurador Júlio Marcelo de Oliveira

TOMADA DE CONTAS (TC)

Secretaria de Controle Externo da Gestão Tributária, da Previdência e Assistência Social (SecexPrevi).